【裁判字號】    95,訴,1410
【裁判日期】    950929
【裁判案由】    偽造文書等
【裁判全文】
臺灣臺中地方法院刑事判決              95年度訴字第1410號
公  訴  人  臺灣臺中地方法院檢察署檢察官
被      告  甲○○
上列被告因偽造文書等案件，經檢察官提起公訴（95年度偵字第
7948號），被告於準備程序中就被訴事實為有罪之陳述，受命法
官於聽取當事人之意見後，由本院合議庭裁定改依簡式審判程序
審理，本院判決如下：
    主    文
甲○○共同違反不得使大陸地區人民非法進入臺灣地區之規定，
處有期徒刑壹年肆月，緩刑肆年，緩刑期內付保護管束。
    犯罪事實
一、甲○○與黃保貴（61或62年次之男子），均明知大陸地區人
    民非經主管機關許可，不得入境臺灣地區，竟為使大陸地區
    女子羅瓊進入臺灣地區，渠二人仍基於使大陸地區女子非法
    進入臺灣地區之犯意聯絡，並均與羅瓊基於行使使公務員登
    載不實公文書之概括犯意聯絡，由甲○○去大陸地區與羅瓊
    假結婚，黃保貴負責支付甲○○去大陸地區結婚之機票與其
    他開銷費用。民國94年1月13日（起訴書誤載為94年1月26日
    ），甲○○與無結婚意思之羅瓊在大陸地區廣西壯族自治區
    柳州市公證處辦理結婚登記手續，並於94年1月26日取得該
    公證處所發給之結婚公證書後，即返回臺灣地區辦理羅瓊來
    臺之手續。嗣甲○○於94年2月26日，持廣西壯族自治區柳
    州市公證處所發給之結婚公證書，財團法人海峽交流基金會
    （下簡稱海基會）所核發之證明書，至臺中市警察局第五分
    局松安派出所，辦理羅瓊進入臺灣地區之保證責任，並填具
    大陸地區人民進入臺灣地區保證書，使不知情之承辦警員，
    在其職務上所掌保證書「對保或證明機關（構）簽註意見欄
    」上，對此不實之配偶資料記載予以核章簽註，足以生損害
    於警察機關對大陸地區人民進入臺灣地區相關保證責任之正
    確性，甲○○取得前揭登載不實之保證書後，即於94年3月1
    日，與黃保貴一起持向內政部警政署入出境管理局，以「團
    聚」之名義，填載大陸地區人民進入臺灣地區旅行證申請書
    ，申請羅瓊以配偶身分來臺團聚，致使內政部警政署入出境
    管理局承辦業務之該管公務員登載團聚之不實事項後，於94
    年4月26日據以核發羅瓊係來臺團聚之中華民國旅行證之公
    文書一張予甲○○，甲○○即將之寄給在大陸地區等候之羅
    瓊，使羅瓊得以夫妻團聚名義，於94年6月6日持該登載不實
    之旅行證公文書，行使交付予桃園中正國際機場之海關查核
    人員，以此方式非法進入臺灣地區，足以生損害於入出境管
    理局對於入出境管理之正確性。羅瓊入境臺灣地區後，黃保
    貴即將之接走，未與甲○○同住。嗣因羅瓊經警查獲從事非
    法工作，始循線查悉上情。
二、案經桃園縣政府警察局楊梅分局報請臺灣桃園地方法院檢察
    署檢察官呈請臺灣高等法院檢察署令轉臺灣臺中地方法院檢
    察署檢察官偵查起訴。
    理    由
一、上揭犯罪事實業據被告甲○○坦承不諱，核與共犯羅瓊於警
    詢及檢察官偵訊中所陳述之情節相符，並有中華人民共和國
    廣西壯族自治區柳州市公證處出具之（2005）桂柳證字第29
    7 號結婚公證書、海基會所核發之證明書、大陸地區人民進
    入臺灣地區保證書、大陸地區人民進入臺灣地區旅行證申請
    書、羅瓊之中華民國臺灣地區旅行證、羅瓊之入出國日期證
    明書等資料附卷可稽。本件事證明確，被告犯行應堪認定。
二、臺灣地區與大陸地區人民關係條例第79條第1項處罰違反同
    條例第15條第1款所定使大陸地區人民非法進入臺灣地區罪
    ，凡非經合法手續進入者皆包含之，上訴人使大陸地區人民
    以假結婚真入境之脫法方式，進入臺灣地區，即該當本罪，
    自不以偷渡進入為限（最高法院90年度台上字第3180號判決
    參照）。又被告與羅瓊均無結婚之意思，卻虛偽辦理結婚手
    續，並據以使本國公務員為前揭保證書之登載、旅行證之登
    載，且持登載後之相關公文書予以行使之行為，足以使警察
    機關對於大陸地區人民進入臺灣地區保證之核查發生不正確
    之損害，使入出境管理機關對大陸地區人民入出境臺灣地區
    之管理發生不正確之損害。故核被告所為，係犯臺灣地區與
    大陸地區人民關係條例第79條第1項之使大陸地區人民非法
    進入臺灣地區罪、刑法第216條、第214條之行使使公務員登
    載不實公文書罪（行使保證書、旅行證等部分）。再被告
    所為之使大陸地區人民非法進入臺灣地區之行為，與黃保貴
    有犯意聯絡及行為分擔，均為共同正犯，被告所為之行使
    使公務員登載不實公文書之行為，與羅瓊、黃保貴有犯意聯
    絡及行為分擔，均為共同正犯，被告兩次使公務員登載不
    實之行為，均為高度之行使使公務員登載不實公文書行為吸
    收，均不另論罪，刑法於94年2月2日修正公布，並於95年
    7月1日生效施行，修正前之刑法第56條連續犯規定已於修正
    中被刪除，此刪除雖非犯罪構成要件之變更，但顯已影響行
    為人刑罰之法律效果，自屬法律有變更，新舊法比較結果，
    新法並未較有利於行為人，依刑法第2條第1項前段規定，仍
    應適用較有利於被告之行為時法即舊法論以連續犯。被告兩
    次行使使公務員登載不實公文書行為，時間緊接，方法相同
    ，觸犯構成要件相同之罪名，顯係基於概括犯意為之，應依
    連續規定論以一罪，並加重其刑，被告使本國公務員為前
    揭保證書之登載並持以行使部分，雖未經檢察官起訴，但因
    與起訴之被告使本國公務員為前揭旅行證之登載並持以行使
    之事實，有連續犯之裁判上一罪關係，為起訴效力所及，本
    院自得併予審理，修正後之刑法刪除第55條關於牽連犯之
    規定，本件被告所犯使大陸地區人民非法進入臺灣地區罪及
    連續行使使公務員登載不實公文書罪間具有牽連犯之關係，
    依修正前即行為時之規定，應從一重之使大陸地區人民非法
    進入臺灣地區罪處斷，修正後之刑法既已刪除牽連犯之規定
    ，則所犯上述各罪應依數罪併罰之規定分論併罰，比較新舊
    法之規定，修正後之規定並非較有利於被告，依刑法第2條
    第1項前段規定，應適用修正前刑法第55條牽連犯之規定，
    從一重之使大陸地區人民非法進入臺灣地區罪處斷，刑法
    第214條之使公務員登載不實罪，法定刑得科五百元以下罰
    金，依修正後刑法施行法增訂第1條之1：「94年1月7日刑法
    修正施行後，刑法分則編所定罰金之貨幣單位為新臺幣，94
    年1月7日刑法修正時，刑法分則編未修正之條文定有罰金者
    ，自94年1月7日刑法修正施行後，就其所定數額提高為三十
    倍，但72年6月26日至94年1月7日新增或修正之條文，就其
    所定數額提高為三倍。」，及刑法第33條第5款修正為：「
    主刑之種類如下：五、罰金：新臺幣一千以上，以百元計算
    之」等規定觀之，依修正後之法律，刑法第214條使公務員
    登載不實罪所得科處之罰金刑最高為新臺幣一萬五千元，最
    低為新臺幣一千元，然依被告行為時之刑罰法律，即罰金罰
    鍰提高標準條例第1條前段規定之提高倍數十倍及修正前刑
    法第33條第5款規定之罰金最低額一元計算，則刑法第214條
    之使公務員登載不實罪所得科處之罰金最高為銀元五千元，
    最低額為銀元十元，若換算為新臺幣，最高額與新法同為新
    臺幣一萬五千元，最低額則僅為新臺幣三十元。比較上述修
    正前、後之刑罰法律，應以修正前之刑法第33條第5款之規
    定較有利於被告。爰審酌被告犯後坦承所為態度良好，頗具
    悔意，惟所為危害社會秩序及國家安全等一切情狀，量處如
    主文所示之刑。另被告未曾故意犯罪受有期徒刑以上刑之宣
    告，此有臺灣高等法院被告前案紀錄表在卷可按，且表示願
    意提供共犯資料配合調查，足徵其確有悔過之意，經此次起
    訴審判後，當知所警惕，信無再犯之虞，本院因認所宣告之
    刑，以暫不執行為適當，併予宣告緩刑四年，於緩刑期內併
    付保護管束，以啟自新。
據上論斷，應依刑事訴訟法第273條之1第1項、第299條第1項前
段，臺灣地區與大陸地區人民關係條例第79條第1項，刑法第11
條前段、第2條第1項前段、第28條、刑法第214條、第216條、修
正前刑法第55條、修正前刑法第33條第5款、刑法第74條第1項第
1款、第93條第1項，罰金罰鍰提高標準條例第1條前段，判決如
主文。
中    華    民    國    95    年    9    月    29    日
                               法  官  李秋娟
上為正本係照原本作成
如不服本判決，應於送達後十日內向本院提出上訴狀（須附繕本
），上訴於臺灣高等法院臺中分院。
                               書記官  吳慕先
中    華    民    國    95    年    9    月    29    日
附錄論罪科刑法條
臺灣地區與大陸地區人民關係條例第15第1款
左列行為不得為之：
一使大陸地區人民非法進入臺灣地區。
臺灣地區與大陸地區人民關係條例第79條第1項
違反第15條第1款規定者，處一年以上七年以下有期徒刑，得併
科新臺幣一百萬元以下罰金。
刑法第214條 (使公務員登載不實罪)
明知為不實之事項，而使公務員登載於職務上所掌之公文書，足
以生損害於公眾或他人者，處三年以下有期徒刑、拘役或五百元
以下罰金。
刑法第216條 (行使偽造變造或登載不實之文書罪)
行使第210條至第215條之文書者，依偽造、變造文書或登載不實
事項或使登載不實事項之規定處斷。


司法院資訊處製作；財團法人民間司法改革基金會備份。
